---
title: "Data001: lvsem デモ"
author: "Analysis"
date: "`r Sys.Date()`"
output:
  html_document:
    toc: true
    toc_float: true
    code_folding: show
---

```{r setup, include=FALSE}
knitr::opts_chunk$set(echo = TRUE, message = FALSE, warning = FALSE)
```

## 概要

このノートは、ローカルにパッケージ化した `lvsem` を使って、
ラグジュアリー消費に関する公開マーケティングデータを分析するデモです。

分析の流れは次の通りです。

- `lvsem` を読み込む
- 観測変数ブロックと構造パス行列を定義する
- 潜在変数スコアを作成する
- パス係数と効果を推定する
- bootstrap でパス係数のばらつきを確認する
- 測定モデルと構造モデルを簡単な図として描く

## パッケージ

```{r packages}
rm(list = ls(all = TRUE))

library(lvsem)
library(ggplot2)
library(knitr)
```

## データ読み込み

```{r load_data}
data_file <- "1-s2.0-S2352340918312496-mmc2.csv"
data_candidates <- c(
  file.path("data001", data_file),
  data_file,
  file.path("..", "data001", data_file)
)
data_path <- data_candidates[file.exists(data_candidates)][1]

if (is.na(data_path)) {
  stop("CSVファイルが見つかりません: ", data_file)
}

data_dir <- dirname(data_path)
raw_data <- read.csv(data_path, check.names = TRUE)

dim(raw_data)
head(raw_data)
```

## モデル定義

この例では、次の5つの潜在変数を使います。

- `M`: 物質主義
- `E`: 排他性
- `PQ`: 知覚品質
- `BC`: ブランド意識
- `LC`: ラグジュアリー消費

```{r model_definition}
blocks <- list(
  M  = paste0("M", 2:7),
  E  = c("E1", "E2", "E4"),
  PQ = paste0("PQ", 1:4),
  BC = c("BC1", "BC3", "BC5", "BC6", "BC7", "BC8"),
  LC = c("LC1", "LC2", "LC4", "LC5")
)

latent_vars <- names(blocks)
path <- matrix(
  0,
  nrow = length(latent_vars),
  ncol = length(latent_vars),
  dimnames = list(latent_vars, latent_vars)
)

path["LC", c("E", "M", "PQ", "BC")] <- 1
path
```

## 潜在変数スコア

```{r scores}
lv_scores <- make_lv_scores(raw_data, blocks, path)

head(lv_scores)
round(cor(lv_scores), 3)
```

## 構造モデル

```{r structural_model}
path_coefficients <- estimate_paths(lv_scores, path)
path_effects <- effects_from_beta(path_coefficients)

path_coefficients
path_effects

lm_fit <- lm(LC ~ E + M + PQ + BC, data = as.data.frame(scale(lv_scores)))
r2_lc <- summary(lm_fit)$r.squared
r2_lc
```

## Bootstrap

```{r bootstrap}
set.seed(123)
boot_paths <- bootstrap_paths(raw_data, blocks, path, br = 1000, seed = 123)

kable(
  data.frame(
    path = boot_paths$path,
    round(boot_paths[, c("beta", "boot_se", "t_value")], 3)
  ),
  caption = "Bootstrapによる構造パス"
)
```

## 測定モデルの要約

```{r measurement}
measures <- measurement_summary(raw_data, blocks, lv_scores)

kable(
  data.frame(
    block = measures$reliability$block,
    round(measures$reliability[, c("alpha", "composite_reliability", "ave")], 3)
  ),
  caption = "信頼性とAVE"
)

kable(
  data.frame(
    block = measures$loadings$block,
    item = measures$loadings$item,
    loading = round(measures$loadings$loading, 3)
  ),
  caption = "外部負荷量"
)
```

## モデル図

```{r model_plot, fig.width=11, fig.height=7}
node_df <- data.frame(
  block = c("M", "E", "PQ", "BC", "LC"),
  label = c(
    "物質主義\n(M)",
    "排他性\n(E)",
    "知覚品質\n(PQ)",
    "ブランド意識\n(BC)",
    "ラグジュアリー消費\n(LC)"
  ),
  x = c(0, 0, 0, 0, 3.2),
  y = c(3, 2, 1, 0, 1.5)
)

edge_df <- data.frame(
  from = sub("_to_LC", "", boot_paths$path),
  to = "LC",
  beta = boot_paths$beta,
  t_value = boot_paths$t_value,
  label = sprintf("beta = %.3f\nT = %.3f", boot_paths$beta, boot_paths$t_value)
)

edge_df <- merge(
  edge_df,
  node_df[, c("block", "x", "y")],
  by.x = "from",
  by.y = "block"
)
names(edge_df)[names(edge_df) %in% c("x", "y")] <- c("x_from", "y_from")

edge_df <- merge(
  edge_df,
  node_df[, c("block", "x", "y")],
  by.x = "to",
  by.y = "block"
)
names(edge_df)[names(edge_df) %in% c("x", "y")] <- c("x_to", "y_to")

edge_df$x_label <- (edge_df$x_from + edge_df$x_to) / 2
edge_df$y_label <- (edge_df$y_from + edge_df$y_to) / 2 + c(-0.18, 0.16, 0.10, -0.12)

item_df <- measures$loadings
item_df$i <- ave(seq_len(nrow(item_df)), item_df$block, FUN = seq_along)
item_df$n <- ave(seq_len(nrow(item_df)), item_df$block, FUN = length)
item_df <- merge(item_df, node_df[, c("block", "x", "y")], by = "block")
names(item_df)[names(item_df) %in% c("x", "y")] <- c("x_node", "y_node")
item_df$x <- ifelse(item_df$block == "LC", item_df$x_node + 1.25, item_df$x_node - 1.20)
item_df$y <- item_df$y_node + (item_df$i - (item_df$n + 1) / 2) * 0.18
item_df$label <- sprintf("%s\n%.3f", item_df$item, item_df$loading)

model_plot <- ggplot() +
  geom_segment(
    data = edge_df,
    aes(x = x_from + 0.45, y = y_from, xend = x_to - 0.55, yend = y_to),
    arrow = arrow(length = unit(0.22, "cm")),
    linewidth = 0.8,
    color = "#2f3a45"
  ) +
  geom_label(
    data = item_df,
    aes(x = x, y = y, label = label),
    size = 3,
    label.size = 0.25,
    fill = "#f7fbff",
    color = "#2a3340"
  ) +
  geom_segment(
    data = item_df,
    aes(
      x = ifelse(block == "LC", x - 0.30, x + 0.30),
      y = y,
      xend = ifelse(block == "LC", x_node + 0.62, x_node - 0.62),
      yend = y_node
    ),
    linewidth = 0.35,
    color = "#8b97a5"
  ) +
  geom_label(
    data = node_df,
    aes(x = x, y = y, label = label),
    size = 4.2,
    fontface = "bold",
    label.size = 0.35,
    fill = "#ffffff",
    color = "#111827"
  ) +
  geom_label(
    data = edge_df,
    aes(x = x_label, y = y_label, label = label),
    size = 3.2,
    label.size = 0,
    fill = "#ffffff",
    color = "#111827"
  ) +
  annotate(
    "label",
    x = 3.2,
    y = 0.72,
    label = sprintf("R2 = %.3f", r2_lc),
    size = 3.6,
    label.size = 0.25,
    fill = "#eef7f2"
  ) +
  coord_cartesian(xlim = c(-1.75, 4.85), ylim = c(-0.55, 3.55), clip = "off") +
  theme_void() +
  labs(title = "lvsemによる測定モデルと構造モデル")

model_plot

ggsave(file.path(data_dir, "data001_lvsem_demo_model.png"),
       model_plot, width = 11, height = 7, dpi = 180)
```

## 出力の確認

```{r final_output}
cat("サンプルサイズ:", nrow(raw_data), "\n")
cat("ラグジュアリー消費のR2:", round(r2_lc, 3), "\n")
```

## 参考

- Maziriri & Madinga (2018), Data in Brief, DOI: 10.1016/j.dib.2018.10.032
- ローカルパッケージ: `lvsem`
